臺灣桃園地方法院刑事判決  
110年度易字第746號
公  訴  人  臺灣桃園地方檢察署檢察官
被      告  顏釗頤 （原名顏進豐）





上列被告因詐欺案件，經檢察官提起公訴（109年度偵字第37012
號），本院判決如下：
    主  文
顏釗頤犯詐欺取財罪，處有期徒刑貳月，如易科罰金，以新臺幣
壹仟元折算壹日。又以網際網路對公眾散布而犯詐欺取財罪，處
有期徒刑壹年貳月。
未扣案之犯罪所得新臺幣捌仟元、玖仟壹佰元均沒收，於全部或
一部不能沒收或不宜執行沒收時，追徵其價額。
    事  實
一、顏釗頤意圖為自己不法之所有，基於詐欺取財之犯意，於民
    國109年6月16日下午10時20分前之同日某時，以撥打行動電
    話及自己、冒充顏釗頤之姊即通訊軟體LINE暱稱「那個情」
    名義以通訊軟體LINE傳送訊息予顏釗頤當時交往之女友陳苡
    寧，向陳苡寧佯稱：陳苡寧之妹陳欣怡遭人注射第一級毒品
    海洛因、被脅迫簽發本票及遭剝奪行動自由中，顏釗頤需款
    方能解救陳欣怡云云，並傳送顏釗頤為解救陳欣怡受傷住院
    之照片以取信陳苡寧，致陳苡寧陷於錯誤，因而依顏釗頤之
    指示，於109年6月16日下午10時20分許，匯款新臺幣（下同
    ）3,000元至顏釗頤所申辦之中國信託商業銀行股份有限公
    司帳號000-000000000000號帳戶（下稱中信銀行帳戶）內，
    復於109年6月16日下午10時20分後之同年月某日，在陳苡寧
    工作之新北市新莊區某檳榔攤，交付現金5,000元予顏釗頤
    。嗣陳苡寧於109年7月間與陳欣怡聯繫，始悉遭詐欺。
二、顏釗頤意圖為自己不法之所有，基於以網際網路對公眾散布
    而詐欺取財之犯意，於109年9月1日上午11時35分前之同日
    某時，在臺灣地區某不詳地點，以電子設備連結網際網路至
    社群網站Facebook公開社團「Tony's新鮮白帶魚專賣區」上
    ，以帳號名稱「Ing My」刊登虛偽販賣白帶魚之訊息，並留
    下通訊軟體LINE ID：0000000000（暱稱「浪」）及聯絡電
    話0000000000號等供公眾聯繫之資訊：
　㈠吳寶淳於109年9月1日下午7時許以電子設備連結網際網路至
    前揭社群網站Facebook公開社團「Tony's新鮮白帶魚專賣區
    」瀏覽上開訊息後，誤信顏釗頤確有販賣白帶魚而以通訊軟
    體LINE向顏釗頤聯繫訂購白帶魚，因而陷於錯誤，於109年9
    月1日下午7時31分許、109年9月5日上午0時48分許，依顏釗
    頤之指示，各匯款1,300元、1,800元至顏釗頤所申辦前揭中
    信銀行帳戶內，嗣因吳寶淳遲未收到所訂購之白帶魚且無法
    聯繫顏釗頤，始悉遭詐欺。
　㈡黃裕宗於109年9月1日上午11時許以電子設備連結網際網路至
    前揭社群網站Facebook公開社團「Tony's新鮮白帶魚專賣區
    」瀏覽上開訊息後，誤信顏釗頤確有販賣白帶魚而以通訊軟
    體Facebook Messenger向顏釗頤聯繫訂購白帶魚，因而陷於
    錯誤，於109年9月2日下午10時許，依顏釗頤之指示，匯款2
    ,000元至顏釗頤所申辦前揭中信銀行帳戶內，嗣因黃裕宗遲
    未收到所訂購之白帶魚且無法聯繫顏釗頤，始悉遭詐欺。
　㈢葉永淇（起訴書附表編號3之被害人姓名誤載為「黃裕宗」，
    業經檢察官於110年8月24日本院準備程序中當庭更正）於10
    9年9月2日下午6時許以電子設備連結網際網路至前揭社群網
    站Facebook公開社團「Tony's新鮮白帶魚專賣區」瀏覽上開
    訊息後，誤信顏釗頤確有販賣白帶魚而以通訊軟體LINE向顏
    釗頤聯繫訂購白帶魚，因而陷於錯誤，於109年9月3日上午0
    時59分許，依顏釗頤之指示，匯款4,000元（起訴書附表編
    號3之受騙金額誤載為「1,800元」，業經檢察官於110年11
    月5日本院準備程序中當庭更正）至顏釗頤所申辦前揭中信
    銀行帳戶內，嗣因葉永淇遲未收到所訂購之白帶魚且無法聯
    繫顏釗頤，始悉遭詐欺。
    理  由
壹、程序部分
一、按被告以外之人於偵查中向檢察官所為之陳述，除顯有不可
    信之情況者外，得為證據，刑事訴訟法第159條之1第2項定
    有明文，已揭示被告以外之人於偵查中向檢察官所為之陳述
    ，原則上有證據能力，僅於顯有不可信之情況者，始例外否
    定其得為證據。又按現行刑事訴訟法關於行通常審判程序之
    案件，為保障被告之反對詰問權，復對證人採交互詰問制度
    ，其未經詰問者，僅屬未經合法調查之證據，並非無證據能
    力，而禁止證據之使用。此項詰問權之欠缺，非不得於審判
    中由被告行使以資補正，而完足為經合法調查之證據。查證
    人陳苡寧於偵查中經依法具結後向檢察官所為之陳述，既無
    何顯不可信之情況，依刑事訴訟法第159條之1第2項之規定
    ，自有證據能力，且被告顏釗頤未聲請傳喚證人陳苡寧到庭
    作證，無意行使對證人陳苡寧之對質、詰問權，復經本院於
    審判期日調查證據時，對被告就證人陳苡寧於偵查中向檢察
    官所為之陳述告以要旨，供被告表示意見（見本院110年度
    易字第746號卷【下稱本院卷】第83頁），並無不當剝奪被
    告對質、詰問權之行使，業經本院合法調查而得採為本案認
    定事實之依據。
二、本判決下述所引用被告以外之人於審判外之陳述，除前揭證
    人陳苡寧於偵查中向檢察官所為之陳述外，檢察官及被告於
    本院審判期日調查證據時，對於該等證據之證據能力均無爭
    執（見本院卷第84、86頁），且迄於言詞辯論終結前亦未聲
    明異議，本院審酌上開言詞、書面陳述及作成時之情況，尚
    無違法不當及證明力明顯過低之瑕疵，而認為以之作為證據
    應屬適當，依刑事訴訟法第159條之5第2項、第1項之規定，
    均有證據能力。
貳、實體部分
一、認定事實所憑之證據及理由：　　
　㈠上開犯罪事實一，業據被告顏釗頤於偵訊、本院準備程序及
    審判中供承在卷（見臺灣桃園地方檢察署109年度偵字第370
    12號卷【下稱偵卷】第144至146頁；本院110年度審易字第6
    79號卷【下稱審易字卷】第134頁；本院卷第33、87頁），
    核與證人即告訴人陳苡寧於偵訊時之證述相符（見偵卷第14
    4頁），並有通訊軟體LINE訊息紀錄擷取圖片5張、被告受傷
    住院照片1張、告訴人陳苡寧行動電話內郵局網路銀行跨行
    轉帳交易明細紀錄擷取圖片翻拍照片1張、通聯調閱查詢單
    及中國信託商業銀行股份有限公司109年9月22日中信銀字第
    109224839235790號函暨所附被告前揭中信銀行帳戶之客戶
    基本資料、109年4月10日至109年9月10日之存款交易明細各
    1份在卷可稽（見臺灣桃園地方檢察署110年度他字第703號
    卷【下稱他卷】第11至21、25頁；偵卷第105至120頁），足
    認被告出於任意性之自白與事實相符，堪以採信。
　㈡上開犯罪事實二，業據被告於本院審判中坦承不諱（見本院
    卷第87頁），核與證人即告訴人吳寶淳於警詢時之證述（見
    偵卷第47至49頁）、證人即告訴人黃裕宗於警詢時之證述（
    見偵卷第71至73頁）、證人即告訴人葉永淇於警詢時之證述
    （見偵卷第85至89頁）相符，並有社群網站Facebook帳號名
    稱「Ing My」個人資訊擷取圖片1張、告訴人吳寶淳與通訊
    軟體LINE暱稱「浪」之訊息紀錄擷取圖片15張、社群網站Fa
    cebook公開社團「Tony's新鮮白帶魚專賣區」貼文擷取圖片
    2張、通訊軟體LINE暱稱「浪」之個人頁面擷取圖片1張、告
    訴人吳寶淳之行動電話內中國信託商業銀行網路銀行轉帳交
    易紀錄擷取圖片1張、告訴人黃裕宗與通訊軟體Facebook Me
    ssenger帳號名稱「Ing My」之訊息紀錄擷取圖片、社群網
    站Facebook公開社團「Tony's新鮮白帶魚專賣區」貼文擷取
    圖片共25張、告訴人黃裕宗與通訊軟體LINE暱稱「浪」之訊
    息紀錄擷取圖片1張、葉永淇與通訊軟體LINE暱稱「浪」之
    訊息紀錄擷取圖片18張在卷可稽（見偵卷第51至61、75至77
    、91至95頁），並有卷附前揭通聯調閱查詢單及中國信託商
    業銀行股份有限公司109年9月22日中信銀字第109224839235
    790號函暨所附被告前揭中信銀行帳戶之客戶基本資料、109
    年4月10日至109年9月10日之存款交易明細各1份可佐，足認
    被告出於任意性之自白與事實相符，堪以採信。
　㈢綜上所述，本案事證明確，被告犯行均堪認定，皆應依法論
    科。
二、論罪科刑：　　
　㈠核被告顏釗頤就犯罪事實一所為，係犯刑法第339條第1項之
    詐欺取財罪；就犯罪事實二所為，係犯刑法第339條之4第1
    項第3款之以網際網路對公眾散布而犯詐欺取財罪。起訴書
    雖認被告就犯罪事實二所為，係犯刑法第339條第1項之詐欺
    取財罪，然經檢察官於110年8月24日本院準備程序中當庭變
    更論罪法條為刑法第339條之4第1項第3款之以網際網路對公
    眾散布而犯詐欺取財罪（見審易字卷第133頁），且經本院
    當庭諭知被告可能涉犯上開罪嫌，本院應即依更正後之論罪
    科刑法條予以審究，自毋庸變更起訴法條，附此敘明。
　㈡被告就犯罪事實二所為，既係以網際網路在社群網站Faceboo
    k公開社團「Tony's新鮮白帶魚專賣區」上對公眾散布所施
    詐術即虛偽販賣白帶魚之訊息及聯繫資訊，並以此致使告訴
    人吳寶淳、黃裕宗、葉永淇因而陷於錯誤各匯款前揭所示金
    額至被告前揭中信銀行帳戶內，被告犯罪目的單一，行為間
    有多數重疊，依一般社會通念，於法律上應以一行為評價處
    罰較為適當。是被告就犯罪事實二所為，係以一行為同時侵
    害告訴人吳寶淳、黃裕宗、葉永淇之財產法益而觸犯刑法第
    339條之4第1項第3款之以網際網路對公眾散布而犯詐欺取財
    罪之想像競合犯，應依刑法第55條之規定，從一重論以刑法
    第339條之4第1項第3款之以網際網路對公眾散布而犯詐欺取
    財罪。公訴意旨就此部分認應數罪併罰，容有誤會，併予敘
    明。被告所犯刑法第339條第1項之詐欺取財罪、刑法第339
    條之4第1項第3款之以網際網路對公眾散布而犯詐欺取財罪
    ，犯意個別，行為互殊，應予分論併罰。
　㈢爰審酌被告不思循正當手段獲取財物，竟對告訴人陳苡寧施
    以前揭詐術，致告訴人陳苡寧因而陷於錯誤而交付8,000元
    ，以網際網路在社群網站Facebook公開社團「Tony's新鮮白
    帶魚專賣區」上對公眾散布所施詐術即虛偽販賣白帶魚之訊
    息及聯繫資訊，致告訴人吳寶淳、黃裕宗、葉永淇因而陷於
    錯誤各匯款前揭所示金額共計9,100元至被告前揭中信銀行
    帳戶內，顯然欠缺尊重他人財產權之觀念，實應嚴予非難，
    並衡酌被告犯罪之動機、目的、犯罪後之態度及未與告訴人
    達成和解、調解或賠償渠等所受損害等節，兼衡被告於警詢
    時自述職業為服務業、家庭經濟勉持之生活狀況、高中肄業
    之智識程度（見偵卷第17頁）等一切情狀，分別量處如主文
    所示之刑，並就詐欺取財罪部分諭知易科罰金之折算標準，
    以示懲儆。
三、沒收：　　
　　按犯罪所得，屬於犯罪行為人者，沒收之。前2項之沒收，
    於全部或一部不能沒收或不宜執行沒收時，追徵其價額，刑
    法第38條之1第1項前段、第3項分別定有明文。查被告就犯
    罪事實一、二分別詐得8,000元、9,100元，業如前述，均為
    本案被告之犯罪所得且未扣案，皆應依刑法第38條之1第1項
    前段、第3項規定宣告沒收，於全部或一部不能沒收或不宜
    執行沒收時，追徵其價額。
據上論斷，應依刑事訴訟法第299條第1項前段、第300條，刑法
第339條第1項、第339條之4第1項第3款、第55條、第41條第1項
前段、第38條之1第1項前段、第3項，刑法施行法第1條之1第1項
，判決如主文。
本案經檢察官詹佳佩提起公訴，檢察官王珽顥到庭執行職務。
中　　華　　民　　國　　111 　年　　3 　　月　　17　　日
                  刑事第三庭　審判長法　官　謝順輝
                                    法  官  呂秉炎
                                    法  官　陳柏嘉
以上正本證明與原本無異。
如不服本判決應於收受判決後20日內向本院提出上訴書狀，並應
敘述具體理由。其未敘述上訴理由者，應於上訴期間屆滿後20日
內向本院補提理由書(均須按他造當事人之人數附繕本)「切勿逕
送上級法院」。 
　　　　　　　　　　　　　　　書記官　鍾宜君
中　　華　　民　　國　　111 　年　　3 　　月　　18　　日

附錄本案論罪科刑法條全文：
中華民國刑法第339條
意圖為自己或第三人不法之所有，以詐術使人將本人或第三人之
物交付者，處5年以下有期徒刑、拘役或科或併科50萬元以下罰
金。
以前項方法得財產上不法之利益或使第三人得之者，亦同。
前2項之未遂犯罰之。
中華民國刑法第339條之4
犯第339條詐欺罪而有下列情形之一者，處1年以上7年以下有期
徒刑，得併科100萬元以下罰金：
一、冒用政府機關或公務員名義犯之。
二、三人以上共同犯之。
三、以廣播電視、電子通訊、網際網路或其他媒體等傳播工具，
    對公眾散布而犯之。前項之未遂犯罰之。